臺灣桃園地方法院刑事判決
110年度矚重訴字第1號
公  訴  人  臺灣桃園地方檢察署檢察官 
被      告  趙偉恭



選任辯護人  許瑞榮律師
被      告  李承亞



選任辯護人  馬中琍律師
被      告  楊立宇


選任辯護人  廖穎愷律師
被      告  沈琨復




選任辯護人  林秉彞律師(法扶律師)
被      告  蕭韋翔



選任辯護人  林祐增律師
被      告  陳藝恩


選任辯護人  蔡亜哲律師(法扶律師)
上列被告因擄人勒贖案件，經檢察官提起公訴（110年度偵字第1
4857號、110年度偵字第6869號、110年度偵字第8417號、110 年
度偵字第8418號、110年度偵字第9001號、110年度偵字第9002號
、110年度偵字第9003號、110年度偵字第13246號、110年度偵緝
字第445號、110年度偵緝字第446號、110年度偵緝字第447 號）
，本院判決如下：
    主  文
一、癸○○共同犯私行拘禁罪，處有期徒刑貳年拾月；又犯傷害
    罪，處有期徒刑參月，如易科罰金，以新臺幣壹仟元折算壹
    日。
二、乙○○共同犯私行拘禁罪，處有期徒刑貳年陸月。
三、壬○○共同犯私行拘禁罪，處有期徒刑貳年肆月。
四、丙○○共同犯私行拘禁罪，處有期徒刑貳年。　　
五、子○○共同犯私行拘禁罪，處有期徒刑貳年。
六、己○○共同犯私行拘禁罪，處有期徒刑貳年肆月。
七、己○○其餘被訴部分無罪。
    事  實
一、癸○○因故認識真實姓名不詳綽號「少年董仔」之成年人，因
    「少年董仔」與辛○○間有債務糾紛，竟與癸○○、真實姓名年
    籍不詳綽號「阿國」之成年人及其他真實姓名年籍不詳之成
    年人謀議強押辛○○至臺灣某山區鐵皮屋內，向辛○○索討債務
    ，癸○○遂邀集乙○○、壬○○，壬○○再邀集己○○，「阿國」則邀
    集丙○○、子○○等人，癸○○、乙○○、壬○○、己○○、丙○○、子○○
    、「少年董仔」、「阿國」及其他真實姓名年籍不詳之成年
    人遂基於私行拘禁之犯意聯絡，由乙○○駕駛車牌號碼000-00
    00號自用小客車（下稱A車）搭載癸○○、壬○○、己○○；數名
    真實姓名年籍不詳之成年人搭乘車牌號碼000-0000號租賃小
    客車（下稱B車）；丙○○駕駛RCF-8281號租賃小客車（下稱C
    車）搭載子○○、「阿國」及另1名真實年籍不詳之人，於民
    國110 年2月6日下午1時許，至辛○○位於桃園市八德區（真
    實地址詳卷）之住處附近集結、等候，見辛○○駕駛車牌號碼
    000-0000號自用小客車（下稱D車）搭載戊○○，自上開住處
    停車場駛出，其等遂依A車、B車、C車之順序一路尾隨，待
    辛○○於同日下午2時5分許，行經桃園市八德區興豐路與興豐
    路2189巷交岔路口，先由乙○○駕駛A車超越D 車，行駛於D車
    前方，嗣於同日下午2時9分許，待辛○○行經桃園市○○區○○街
    00巷00號前時，由乙○○駕駛之A車緊急煞車，B車駕駛追撞D
    車，迫使D車停車，以此前、後夾車方式攔下D車，A車、B車
    、C車上之成員隨即下車，或手持棒球棍朝D車之車窗、車身
    揮擊，擊碎車窗玻璃，或在旁把風、監控，癸○○待D車駕駛
    座車窗玻璃破碎後，即強行打開車門，將辛○○拖行至車外，
    強行押至A車上。戊○○見此情形，隨即上前進入A車內，欲阻
    擋該車駛離，惟癸○○另基於傷害之不確定故意，出手拉扯戊○○至地面，使其受有頭部外傷、鼻子、唇四肢多處擦挫傷、
    下背和骨盆挫傷等傷害，B車、C車成員隨即搭乘原車離開現
    場，乙○○駕駛A車搭載壬○○、癸○○、己○○，共同挾持辛○○，
    前往桃園市某處，由癸○○將辛○○交予在該處等候之真實姓名
    年籍不詳之成年人，該成年人再駕車將辛○○強押之臺灣某處
    之山區鐵皮屋內，由真實姓名年籍不詳之人監控、看管辛○○
    之舉動，「少年董仔」以視訊方式，向辛○○要求給付新臺幣
    （下同）5100萬元，復要求辛○○簽立面額共5100萬元之本票
    ，直至110年2月12日凌晨1時許，方由真實姓名年籍不詳之
    成年人駕駛車輛至新竹縣芎林交流道附近，釋放辛○○自行返
    家，辛○○始獲自由。
二、案經戊○○訴由桃園市政府警察局八德分局報告臺灣桃園地
    方檢察署檢察官偵查起訴。
    理  由
甲、有罪部分
壹、程序方面
一、按被告以外之人於審判外之言詞或書面陳述，除法律有規定
    者外，不得作為證據，刑事訴訟法第159條第1項定有明文。
    經查，證人辛○○、戊○○、庚○○、甲○、丁○○於警詢所為之陳
    述，係屬被告以外之人於審判外之陳述，被告癸○○、乙○○、
    壬○○、己○○及其等之辯護人既不同意作為證據（見矚重訴卷
    一第315、346、365、366、393頁）， 且無同法第159條之1
    至之5例外規定之適用，依上開規定，對被告癸○○、乙○○、
    壬○○、己○○無證據能力。
二、被告癸○○、乙○○、壬○○、己○○及其等之辯護人雖爭
    執證人辛○○、戊○○、庚○○、丁○○於偵查中向檢察官
    所為之具結證述之證據能力，惟未經被告及辯護人提出上開
    證述具有顯不可信之證據資料供本院審酌，而本院依卷內現
    存證據，亦查無顯不可信情況，則上開證人於檢察官偵查中
    所為證述，應有證據能力。
三、按被告以外之人於審判外之陳述，雖不符刑事訴訟法第159
    條之1至之4之規定，而經當事人於審判程序同意作為證據，
    法院審酌該言詞陳述或書面陳述作成時之情況，認為適當者
    ，亦得為證據；當事人、代理人或辯護人於法院調查證據時
    ，知有刑事訴訟法第159條第1項不得為證據之情形，而未於
    言詞辯論終結前聲明異議者，視為有前項之同意，同法第15
    9條之5定有明文。本判決下列所引用之被告以外之人於審判
    外所為之陳述，除前揭說明外，均經本院依法踐行調查證據
    程序，且被告6人及辯護人於本院審理中，均不爭執證據能
    力，亦未於言詞辯論終結前聲明異議，本院審酌上開言詞及
    書面陳述作成時之情況，並無違法取證之瑕疵及證明力過低
    等情，且與本案之待證事實具關聯性，認以之作為證據為適
    當，依上開規定，自均具有證據能力。
四、本判決所引用其餘所依憑判斷之非供述證據，亦無證據證明
    係違反法定程序所取得，或其他不得作為證據之情形，依刑
    事訴訟法第158條之4規定之反面解釋，亦均有證據能力。
貳、實體方面
一、訊據被告癸○○、乙○○、壬○○、丙○○、子○○、己○○均坦承於上
    開時間，前往桃園市○○區○○街00巷00號前一情，被告癸○○、
    乙○○、壬○○、子○○對於剝奪行動自由之犯行均為認罪之表示
    ，被告癸○○並對於傷害之犯行坦承不諱，被告丙○○、己○○則
    矢口否認有何私行拘禁之犯行，惟被告癸○○辯稱：因為被害
    人辛○○積欠我5100萬元的賭債，我要找被害人辛○○商討債務
    ，就於110年2月6 日上午，在新北市板橋區華江橋下公園，
    找了被告乙○○、壬○○等人一起去找被害人，而當天在被害人
    辛○○位於桃園市八德區豐田一路住處附近，見被害人辛○○駕
    駛D 車出門後，就跟在D車後面，待被害人辛○○駕車行經桃
    園市○○區○○街00巷00號前時，被告乙○○遂駕車將D車攔下，
    當時有其他人下車砸車，我請被害人辛○○上A車後，在車上
    向被害人辛○○商討債務，被害人辛○○同意返還後，我就放被
    害人辛○○下車，A車當時是被告乙○○駕駛，開到桃園某處後
    ，我跟被害人辛○○下車，剛好有一個人把被害人辛○○帶走，
    我不知道他是誰，也不知道被害人辛○○後續被拘禁之事等語
    ；被告乙○○辯稱：被告癸○○於110年2 月6日上午，跟我們說
    有人欠他幾千萬，找我一起去討債，我就駕車載被告癸○○、
    壬○○、己○○等人，行經上開地點，我駕車將D車攔下來，後
    來被告癸○○就將被害人辛○○帶上車，被告癸○○叫我將車開到
    桃園某處，被告癸○○就帶被害人辛○○下車，後來被告癸○○一
    人上車，我不知道被害人辛○○去哪裡等語；被告壬○○辯稱：
    被告癸○○於110年2月6日上午，跟我說有人欠他賭債，叫我
    一起去找被害人辛○○，但我在車上睡覺，當車輛行經上開地
    點時，發生碰撞，後來被害人辛○○上車後，我才知道他是被
    告癸○○的債務人，當時我怕被害人辛○○認出我來，我把被害
    人辛○○的眼睛用布蓋住，就繼續睡覺，後來我起來時，車子
    已經開到木柵，車上剩我和駕車的被告乙○○等語；被告丙○○
    辯稱：「阿國」於110年2月6日上午打電話給我，約我出去
    玩，我當天在我內湖住處附近承租C車後，去濱江街載「阿
    國」，換成「阿國」駕駛C車去載被告子○○及另一人，後來
    我不知道「阿國」開去哪裡，之後又換我開車，「阿國」指
    引我駕駛，到了一條很窄的路，我看到前車的人都下車，我
    不清楚C車有沒有人下車，但我沒有下車，有聽到踩油門和
    碰撞聲，但我沒看到什麼事情，後來我等他們上車後，我倒
    車出去，「阿國」指引我駕駛路線，我就開車回臺北，分別
    把同車的人送回去，我自己去還車等語；被告子○○辯稱：「
    阿國」本來跟我約好要去玩，並於110年2月6 日駕車到萬華
    接我，車上還有被告丙○○及一名不知名之人，我不知道要去
    哪裡玩，被告丙○○就駕車上路，我在車上睡覺，到了某一個
    巷子發生行車糾紛，我下車察看，看到一群人圍著黑色車子
    ，因為沒有我的事，我就上車，後來也沒哪裡玩，我就跟「
    阿國」他們說我要去找朋友，我就下車了等語；被告己○○辯
    稱：我於110年2月6日在華江橋下公園，被告壬○○找我去拜
    拜，我上車之後就睡著了，後來車子行經桃園市○○區○○街00
    巷00號前時，被後面的車子撞，我這時候才醒來，我就下車
    看，我沒有出手傷害告訴人戊○○，後來被告癸○○叫我上車，
    被害人坐在後座中間，我當時覺得情況不對，所以請他們先
    讓我下車，我就在桃園某處先下車等語。經查：
（一）被告癸○○於110年2月6日上午，邀集被告乙○○、壬○○，被
      告壬○○復邀集被告己○○，由被告乙○○駕駛A車，自新北市
      板橋區華江橋下公園出發，數名真實姓名年籍不詳之人共
      乘B車，被告丙○○則駕駛C車搭載被告子○○、「阿國」等人
      ，前往被害人辛○○上址住處附近會合，待被害人辛○○駕駛
      D車搭載告訴人戊○○出門後，被告癸○○等人隨即以A車、B
      車、C車之順序尾隨D車，待被害人辛○○駕車行經桃園市八
      德區興豐路與興豐路2189巷交岔路口時，被告乙○○隨即駕
      駛A車超越D車，嗣行駛至後庄街41巷96號前隨即煞車，B
      車駕駛則自後方駕車衝撞D車，導致D車遭包夾在A車、B車
      間，有數名真實姓名年籍不詳之人自B車、C車下車，持棍
      棒朝D車車身、車窗敲擊，導致多處車窗玻璃毀損，被告
      癸○○則強行開啟D車駕駛座車門，將被害人辛○○押往A車，
      將被害人辛○○放置在後座中央，被告乙○○隨即駕駛A車搭
      載被告癸○○、壬○○、己○○及被害人辛○○等人前往桃園市某
      處，由被告癸○○將被害人辛○○交予真實姓名年籍不詳之其
      他成員等情，業據證人即被害人辛○○、證人即告訴人戊○○
      於偵查及本院審理中證述甚詳（見偵字13246卷第43至49
      、57至61頁、偵字14857偵訊卷第191至193、205 至211頁
      ），且有桃園市政府警察局八德分局偵查報告、現場初步
      勘察報告、內政部警政署刑事警察局110年2月23日刑生字
      第1100014859號鑑定書、110年4月1日刑生字第110001826
      1號鑑定書、監視器翻拍照片、被害人遭跟車路線圖、現
      場照片、告訴人戊○○手機錄影畫面翻拍照片、車輛行車位
      置時序表、A、B、C車行車軌跡時序表、E-TAG 感應紀錄
      、行車軌跡、犯罪時序表、影像特徵比對系統比對名冊、
      刑案現場車輛鑑識比對資料、手機錄影畫面光碟、本院勘
      驗筆錄、翻拍照片等件在卷可稽（見他字1290卷一第11至
      17頁、偵字14857卷二（書證）第291、321至346、377至3
      99頁、偵字9003卷二第279至351頁、偵字14857 卷一（書
      證）第19至79、91至95、145、149至171、191 至211、23
      3至348頁、偵字8418卷第479頁、他字1290卷二第31至33
      頁、偵字8417卷第99頁、偵字14857卷一（人證一）第79
      頁、矚重訴卷第316、319至325頁），是此部分事實應堪
      認定。又被告癸○○於如犯罪事實欄所載時、地，另基於傷
      害之不確定故意，出手拉扯告訴人戊○○至地面，使其受有
      頭部外傷、鼻子、唇、四肢多處擦挫傷、下背和骨盆挫傷
      等傷害之事實，業據被告癸○○於本院審理中坦承不諱，核
      與告訴人戊○○於偵查中之證述情節相符（見偵字13246卷
      第57至61頁），且有沙爾德聖保祿修女會醫療財團法人聖
      保祿醫院診斷證明書在卷可查（見偵字14857 卷二（人證
      二）第139頁），是此部分事實亦堪認定。
（二）次查，觀諸卷附監視器畫面翻拍照片、現場照片、被害人
      辛○○遭跟車路線圖所示（見偵字14857號卷二（書證）第3
      78至379頁、偵字14857號卷一（書證）第237至250 頁）
      ，A車、B車、C車於110年2月6日中午12時59分許，均已抵
      達被害人辛○○上址住處附近，待被害人辛○○駕駛D 車駛出
      停車場後，隨即依序尾隨之，於同日下午2時5 分許，行
      經桃園市八德區興豐路與興豐路2189巷交岔路口時，A車
      隨即超車行駛至D車前方，呈現依序為A車、D 車、B車、C
      車之順序，以便包夾D車，又徵之桃園市八德區後庄街41
      巷靠近興豐路2189巷之路段原為雙向2線道，然往北則逐
      漸縮減，至桃園市○○區○○街00巷00號前時，則縮減為單向
      1線道，且無法會車，A車即於此處煞車，並由B車自後方
      撞擊D車，迫使被害人辛○○停車，以便強押被害人辛○○。
      基此可知，本件行為人為求順利強押被害人辛○○離去，事
      先必然已觀察被害人辛○○行車之路線後，得悉桃園市○○區
      ○○街00巷00號前之道路寬度僅為單向1線道，在該處包夾
      被害人辛○○，其車輛將無處駛離，從而被告乙○○得以於抵
      達案發地點不遠處，先行駕駛A車超越D車，以便遂行包夾
      、強押被害人辛○○之行為，足見本案並非偶然為之，而係
      事先早有預謀、詳細計畫、現地勘查後，始實行之。基此
      ，當日參與犯案之人數、車輛、工具及各行為人之分工，
      亦必然事先規劃妥當，足見一同前往上開地點之被告6人
      ，對於此行目的係為強押被害人辛○○上A車一事，當了然
      於胸，否則倘若一同前往案發現場之人，對於上開任務毫
      無所悉，見前開場面混亂，而有報警處理、逃離現場或向
      他人求助等種種意料外之舉動，均可能破壞原先之犯罪計
      畫，導致上開任務無法順利完成，是以，被告6人就當日
      強押被害人辛○○上A車，以便後續私行拘禁一事，當有犯
      意聯絡及行為分擔甚明。
（三）又被告乙○○於110年2月6日下午2時6分許，強押被害人辛○○上A車後，隨即駕車前往桃園市某處，由被告癸○○將被害
      人辛○○放下車後，被害人辛○○續遭真實姓名年籍不詳之成
      年人帶走一事，為被告乙○○、癸○○所自承，而被害人辛○○
      隨即改由其他車輛載往臺灣某山區鐵皮屋拘禁，直至110
      年2月12日凌晨0時22分許，始在新竹縣芎林交流道附近被
      釋放等情，業據證人即被害人辛○○、證人戊○○於偵查中、
      證人田子宏於警詢及偵查中證述屬實（見偵字13246卷第4
      3至49頁、偵字14857（偵訊）卷第141至143 、153至155
      頁、偵字14857卷二（人證二）第199至202頁），且有GOO
      GLE MAP頁面翻拍照片、現場照片在卷可查（見偵字14857
      卷二（人證二）第213、217、218頁），是被害人辛○○於
      犯罪事實欄所載期間，遭私行拘禁之事實亦堪認定。
（四）至被告癸○○、乙○○、壬○○、丙○○、子○○、己○○雖以前詞置
      辯。然查：
   1、按共同實施犯罪行為之人，在合同意思範圍以內，各自分
      擔犯罪行為之一部，相互利用他人之行為，以達其犯罪之
      目的者，即應對於全部所發生之結果，共同負責（最高法
      院28年上字第3110號判例意旨參照）。被告癸○○於本院移
      審訊問時業已坦承：被害人辛○○於上開時、地，上了A車
      之後，A車開到某個巷子，下車之後，就被另一輛車的人
      載走等語（見矚重訴卷一第84頁），參諸證人即被害人辛○○於偵查中證稱；我當時被帶到鐵皮屋之前，中間換了兩
      次車，每次都是左右兩個人押著我換車等語（見偵字1324
      6卷第43至49頁），足見被告癸○○上開將被害人辛○○帶下A
      車，實係將被害人辛○○交予其他成員使用其他車輛，將被
      害人辛○○載往拘禁處所無訛，參諸本案事先已先經過詳細
      計畫、現地勘查始遂行一節，業如前述，足見被告乙○○當
      日要將A車駕駛至何處，再由被告癸○○將被害人辛○○交予
      其他成員，自然亦屬犯罪計畫之一部，則被告癸○○、乙○○
      相互推諉所辯被害人辛○○另遭他人押走與其等無涉一節，
      顯屬無稽。
   2、又本案犯行係經事先謀議、詳細計畫、現地勘查始遂行，
      搭乘A車、B車、C車之成員，對於當日要強押被害人辛○○
      上A車一事，必然知之甚詳等情，既經認定如前，則被告
      壬○○、丙○○、己○○、子○○所辯關於不知當日前往案發現場
      所為何事一情，已與卷證資料所示不符，亦與常理有違。
      況參諸被告壬○○於偵查及本院移審訊問時均供稱：當時我
      在A車上有拿擦車布把被害人辛○○之眼睛矇住等語，然倘
      若被告壬○○對本案毫不知情，豈有將被害人辛○○眼睛蓋住
      ，以避免後續遭追查之理？足見被告壬○○前開所辯其對本
      案不知情，只是在車上睡覺云云，無從採信。復查，被告
      己○○雖辯稱：當日被害人辛○○被押上A車後，我發現狀況
      有異，而要求先行下車云云，然徵之被告己○○持用之門號
      0000000000號行動電話於110年2月6日中午12時17分許起
      至同日下午3時24分許之基地台位置（見偵字13246卷第81
      頁），先後出現在新北市板橋區、桃園市八德區、龍潭區
      、新北市中和區、新店區、汐止區、臺北市南港區等處，
      核與A車行車軌跡時序表、ETAG感應紀錄顯示（見偵字148
      57卷一（書證）第19至79頁），A車於當日下午自桃園市
      大溪區離開後，隨即自大溪交流道行駛國道3號高速公路
      北向至南港交流道下閘道等路線所行經之處均相符合，參
      諸證人即被害人辛○○於本院審理中證稱：當日我被帶上A
      車直到我下A車之期間，全部人都在車上，沒有人先下車
      等語（見矚重訴卷二第273頁），足見被告己○○所辯關於
      當日發現狀況有異，而要求先行下車云云，自屬無稽。另
      觀諸被告丙○○、子○○所辯其當日係經「阿國」之邀，而搭
      乘C車去玩云云，然質之被告子○○旅遊地點、方式，其卻
      全不知情，被告丙○○亦陳稱：當天我只知道要出去玩，實
      際上去哪裡我不知道，後來也沒有去玩等語，益徵其等所
      辯與常理相悖，無非推諉卸責之詞，無從採信。
   3、按犯罪之行為，係指發生刑法效果之意思活動而言；自其
      發展過程觀之，乃先有動機，而後決定犯意，進而預備、
      著手及實行。犯罪型態有一人單獨為之者，有二人以上為
      之者；依行為時刑法第28條規定「二人以上共同實施犯罪
      之行為者，皆為正犯。」其參與犯罪構成要件之行為者，
      固為共同正犯；至於以自己共同犯罪之意思，事先同謀，
      而由其中一部分人實施犯罪之行為者，亦為共同正犯，對
      於全部行為所發生之結果，亦同負責任（司法院釋字第10
      9號解釋理由參照），此即學理所稱之「共謀共同正犯」
      。又94年2月2日修正公布，自95年7月1日起施行之刑法第
      28條雖將「實施」修正為「實行」，排除「陰謀共同正犯
      」與「預備共同正犯」，但仍無礙於「共謀共同正犯」之
      存在。故參與共謀者，其共謀行為，應屬犯罪行為中之一
      個階段行為，而與其他行為人之著手、實行行為整體地形
      成一個犯罪行為。共同正犯之行為人已形成一個犯罪共同
      體，彼此相互利用，並以其行為互為補充，以完成共同之
      犯罪目的。故其所實行之行為，非僅就自己實行之行為負
      其責任，並在犯意聯絡之範圍內，對於他共同正犯所實行
      之行為，亦應共同負責。此即所謂「一部行為全部責任」
      之法理。又行為人參與共同之謀議後擬脫離犯罪者，如於
      著手前對其他共同正犯已提供物理上之助力，或強化心理
      上之犯意，則須在客觀上明確解除前述對其他共同正犯之
      影響力，而切斷與其他共同正犯嗣後遂行犯罪結果之相當
      因果關係者，始得對該犯罪之結果免責，而不論以該罪之
      共同正犯（最高法院96年度台上字第1271號、100年度台
      上字第5925號判決意旨參照）。被告6人於被害人辛○○在
      臺灣某山區鐵皮屋遭拘禁時，雖未在場，然被告6人既受
      「少年董仔」之指示，將被害人辛○○強押上車後，在桃園
      市某處交予其他成員，以便其他成員遂行私行拘禁被害人
      辛○○之犯行，足見被告6人之行為，已提供現實助力，直
      至被害人辛○○獲釋，均未見被告6人有何解除渠等影響力
      及切斷與其他共同正犯遂行犯罪結果之因果關係。被告6
      人就其他成員實行之私行拘禁犯行，自屬共同正犯。
   4、從而，被告癸○○、乙○○、壬○○、丙○○、子○○、己○○上開辯
      解，均無可採，其等共同私行拘禁被害人辛○○之犯行，洵
      堪認定。
二、論罪科刑：
（一）按刑法第302條所謂之「私行拘禁」，係屬例示性、主要
      性及狹義性之規定，而「以其他非法方法剝奪人之行動自
      由」，則屬於補充性、次要性及廣義性之規定，故必須行
      為人之行為不合於主要性規定之場合，始有次要性規定適
      用之餘地。若行為人所為既觸犯主要性規定，亦觸犯次要
      性規定，或由觸犯次要性規定，進而觸犯主要性規定，則
      應適用主要性規定予以論科。故於剝奪被害人之行動自由
      後將被害人拘禁於一定處所，而繼續較久之時間，即屬「
      私行拘禁」，無論處「以其他非法方法剝奪人之行動自由
      」罪名之餘地（最高法院94年度台上字第3561號、101 年
      度台上字第6546號判決意旨參照）。次按刑法第302條之
      妨害自由罪，係妨害他人自由之概括的規定，故行為人具
      有一定目的，以非法方法剝奪人之行動自由者，除法律別
      有處罰較重之規定（例如略誘及擄人勒贖等罪），應適用
      各該規定處斷外，以使人行無義務之事，或妨害人行使權
      利為目的，而其強暴、脅迫復已達於剝奪人行動自由之程
      度，即祇成立本罪，不應再依同法第304條論處（最高法
      院107年度台上字第589號判決意旨參照）。按刑法第302 
      條之妨害自由罪，原包括私禁及以其他非法方法剝奪人之
      行動自由而言，所謂非法方法，當包括強暴、脅迫等情事
      在內，而於妨害自由行為繼續中，施以恐嚇、傷害、毀損
      等行為，自屬包含於妨害行動自由之同一意念之中，仍應
      視為剝奪行動自由之部分行為（最高法院74年台上字第34
      04號判例意旨參照）。
（二）是核被告6人所為，均係犯刑法第302條第1項之私行拘禁
      罪，被告癸○○另犯刑法第277條第1項之傷害罪。被告6人
      以私行拘禁被害人辛○○之方式，迫使被害人辛○○簽發面額
      共計5100萬元之本票，而行無義務之事，此部分強制之低
      度行為，為私行拘禁之高度行為所吸收，不另論罪。又被
      告6人為強押被害人辛○○上車，而由其他真實姓名年籍不
      詳之人持棍棒朝被害人辛○○上開車輛車窗、車身揮擊，致
      該車車窗毀損，並造成被害人辛○○內心恐懼，其等所為毀
      損及恐嚇犯行為私行拘禁之強暴、脅迫手段當然結果，不
      另成立毀損及恐嚇危害安全罪。另起訴書證據並所犯法條
      欄漏載刑法第277條第1項之傷害罪嫌，惟犯罪事實欄已論
      及被告癸○○、己○○（所涉傷害罪嫌詳後述無罪部分）傷害
      之犯行，業據公訴檢察官出具補充理由書補充（見矚重訴
      卷二第53至54頁），並經本院當庭告知罪名，此部分犯罪
      事實顯已起訴，本院自應予以審判。
（三）檢察官認本件被告6人上開私行拘禁之犯行，係犯刑法第3
      47條第1項之擄人勒贖罪嫌。惟按擄人勒贖罪，須行為人
      自始有使被害人以財物取贖人身之意思，如使被害人交付
      財物，別有原因，為達其取得財物之目的，而剝奪被害人
      之自由者，除應成立其他財產上之犯罪或牽連犯妨害自由
      罪外，要無成立擄人勒贖罪之餘地。擄人勒贖罪須行為人
      自始有不法得財之意思，而施行強暴脅迫將被害人擄至自
      己勢力範圍內，希圖其出款贖回者始能成立，如使被害人
      交付財物，別有原因，為達其取得財物之目的，而剝奪被
      害人之自由者，除應成立其他財產上之犯罪或妨害自己罪
      外，要難論以擄人勒贖罪（最高法院65年台上字第3356號
      判例意旨、73年度台上字第5149號判決參照）。經查：
   1、證人即被害人辛○○之女庚○○於偵查中雖證稱：本件是友人
      甲○去跟對方借1000多萬元，我實際跟甲○借其中500萬元
      至600萬元去償還自己的賭債，甲○跟對方說這筆錢我有用
      到，所以對方來找我等語（偵字14857偵訊卷第205 至211
       頁），復於審理中證稱：我有透過朋友跟道上的朋友講
      ，因為很多風聲說要抓我，我就說我爸會幫我處理，不要
      來找我等語（見矚重訴卷三第34頁），然而經詢之證人庚○○關於其認為被害人辛○○遭私行拘禁之事，與上開債務之
      關聯，其陳稱：是因為本案發生時間，剛好是我欠人家賭
      債的時間，我不知道甲○這1000多萬元怎麼來的，具體誰
      去擄走被害人辛○○的，我也不知道等語（見矚重訴卷三第
      33至34頁），足見證人庚○○未能具體證述關於其上開債務
      是否與被害人辛○○遭私行拘禁有關。
   2、另參諸證人即被害人辛○○於偵查中證稱：對方在鐵皮屋內
      告知我是因為欠賭債，欠「少年董仔」5100萬元，賭債是
      我出的錢，天九牌輸的錢，我跟他時間還沒到，原本約定
      的時間是2月20日，對方說電話都不接就是我不對等語（
      見偵字13246卷第43至49頁），然證人即被害人辛○○於本
      院審理中改稱：本件應該是我女兒那邊欠人家錢，想說當
      爸爸的如果有能力就幫她還，不是我本身賭債的問題，至
      於庚○○欠對方的原因我不曉得等語（見矚重訴卷二第263
      至274頁），足見證人辛○○關於「少年董仔」本件所追討
      之債務，究係辛○○自身之賭債，抑或庚○○之債務，前後所
      述顯有不一，是檢察官所指關於本件係因庚○○、甲○積欠
      「少年董仔」5100萬元債務，但甲○無力償還，而謀議擄
      走被害人辛○○，以取贖5100萬元一節，尚乏依據，尚難遽
      認被告6人係毫無緣由，即以私行拘禁之方式換取贖款，
      自難認被告6人有何不法得財之擄人勒贖犯意。
   3、次就取贖部分，證人即被害人辛○○於偵查及審理中均陳稱
      ：我被拘禁期間，對方沒有讓我打電話給親友處理債務，
      對方也沒有跟我家人要錢等語（見偵字13246 卷第46頁、
      矚重訴卷二第266 頁），證人戊○○則於偵查中均坦言並未
      接獲取贖之要求（見偵字14857偵訊卷第141至142頁），
      證人即被害人辛○○於審理中復自承：對方最終釋放我，是
      對方覺得教訓我夠，押的夠久，所以放我回來，我沒有交
      錢等語（見矚重訴卷二第273頁），則「少年董仔」及被
      告6人有無使被害人以財物取贖人身之意思，實難認定。
      至證人丁○○雖於偵查陳稱：我從外面朋友間聽到對方向辛○○索討5100萬元等語（見偵字14857偵訊卷第199至201頁
      ），然其始終無法提出其所稱該友人之姓名及聯絡方式，
      其此部分所述既難核實，則其所述情節自難作為對被告6
      人不利之認定。
   4、從而，被告6人私行拘禁之手段雖屬不法，惟本件卷內既
      乏積極證據以資認定被告6人究有無以金錢取贖人身自由
      之不法得財意圖，尚非得以擄人勒贖之罪名相繩（自亦與
      刑法強盜、恐嚇取財之構成要件有間）。是公訴意旨認被
      告等所為係犯刑法第347條第1項之擄人勒贖罪，容有誤會
      ，惟因私行拘禁及擄人勒贖（最高法院87年台上字第3879
      號判決意旨參照）之基本社會事實同一，且經本院當庭告
      知被告6人所涉罪名（見矚重訴卷一第310、342、362 、3
      76、388、矚重訴卷三第233頁、矚重訴卷四第48頁、矚重
      訴卷五第17至18頁），已無礙於被告6人之防禦權行使，
      爰依法變更起訴法條，併此敘明。
（四）又共同正犯之意思聯絡，原不以數人間直接發生者為限，
      即有間接之聯絡者，亦包括在內。如甲分別邀約乙、丙犯
      罪，雖乙、丙間彼此並無直接之聯絡，亦無礙於其為共同
      正犯之成立（最高法院77年台上第2135號判例意旨參照）
      。本件「少年董仔」雖僅與被告癸○○、「阿國」等人謀議
      剝奪被害人辛○○之行動自由之犯罪計畫，而由被告癸○○聯
      繫被告乙○○、壬○○，由「阿國」聯繫被告丙○○、子○○，再
      由被告壬○○邀集被告己○○實行剝奪告訴人行動自由之犯罪
      行為，「少年董仔」與在場實行妨害自由行為之被告6人
      ，即有間接之犯意聯絡。是「少年董仔」、「阿國」、被
      告6人及其他參與本案犯行之真實姓名年籍不詳之人就上
      揭私行拘禁犯行，具有犯意聯絡及行為分擔，均為共同正
      犯。
（五）被告癸○○所犯上開私行拘禁及傷害犯行，犯意各別，行為
      互殊，應分論併罰。
（六）爰以行為人之責任為基礎，審酌被告6人與被害人辛○○、
      告訴人戊○○素不相識，僅因受「少年董仔」之託，而為本
      件私行拘禁之犯行，其等以前後包夾車輛之方式，迫使被
      害人辛○○停車後，由其他成員持棍棒砸毀被害人辛○○車輛
      車窗後，強押被害人辛○○上車，被害人辛○○因而遭拘禁長
      達5日餘，危害被害人辛○○之身心甚鉅，惡性非輕，被告
      癸○○並造成告訴人戊○○前開傷勢，參酌被告癸○○、乙○○、
      壬○○、子○○犯後雖為認罪之表示，然並未坦承全部犯行，
      被告丙○○、己○○則矢口否認犯行，未見悛悔之意，且被告
      6人並未與被害人辛○○或告訴人戊○○達成和解或獲其等原
      諒，被害人辛○○具狀希望從重量刑（見矚重訴卷五第9頁
      ），兼衡被告6人之素行、犯罪手段、分工、參與犯行之
      程度，暨其等智識程度、家庭經濟狀況等一切情狀，分別
      量處如主文所示之刑，並就得易科罰金部分之刑，諭知易
      科罰金之折算標準。
三、本件扣案之鋁製球棒1支雖曾供被告6人作為本案砸毀被害人
    辛○○上開車輛車窗使用，然被告6人均否認為其等所有，卷
    內亦查無證據證明屬被告6人所有；而其餘扣案物品均無證
    據證明與本案相關，是爰均不宣告沒收。又本件並無證據證
    明被告6人確有取得何不法所得，自亦無庸另行宣告沒收犯
    罪所得，附此敘明。
乙、無罪部分
壹、公訴意旨另略以：被告己○○於110年2月6日下午2時9分許，
    搭乘A車在桃園市○○區○○街00巷00號前，由被告癸○○強開車
    門，將被害人辛○○拖行至車外毆打，強行將其押至A車時，
    告訴人戊○○見此情形，隨即上前進入A車內，欲阻擋該車駛
    離，惟被告己○○與被告癸○○另共同基於傷害之不確定故意，
    以渠等強大之腕力拉扯告訴人戊○○至地面，使其受有頭部外
    傷、鼻子、唇四肢多處擦挫傷、下背和骨盆挫傷等傷害。因
    認被告己○○另涉犯刑法第277條第1 項之傷害罪嫌。
貳、按犯罪事實應依證據認定之，無證據不得推定其犯罪事實；
    而不能證明被告犯罪者，應諭知無罪之判決，刑事訴訟法第
    154條第2項、第301條第1項分別定有明文。又事實之認定，
    應憑證據，如未能發現相當證據，或證據不足以證明，自不
    能以推測或擬制之方法，為裁判基礎；且認定犯罪事實所憑
    之證據，雖不以直接證據為限，間接證據亦包括在內，然而
    無論直接證據或間接證據，其為訴訟上之證明，須於通常一
    般之人均不致有所懷疑，而得確信其為真實之程度者，始得
    據為有罪之認定，倘其證明尚未達到此一程度，而有合理之
    懷疑存在而無從使事實審法院得有罪之確信時，即應由法院
    為諭知被告無罪之判決，有最高法院40年台上字第86號、76
    年台上字第4986號判例意旨可資參照。
參、公訴意旨認被告己○○涉犯上開傷害犯行，無非係以告訴人戊○○於警詢、偵查及本院審理中之證述、診斷證明書等件為其
    主要依據。
肆、訊據被告己○○堅詞否認有何上開公訴意旨所指傷害犯行，辯
    稱：我當時搭乘A車行經桃園市○○區○○街00巷00號前時，以
    為是行車糾紛，而有下車，但我只有站在旁邊看，沒有做什
    麼，我也沒有看到告訴人戊○○或拉扯她等語。經查，告訴人
    戊○○雖於警詢時指認被告己○○當時曾對其拉扯一情，然細繹
    告訴人戊○○於警詢及本院審理時之指訴（見偵字14857卷二
    （人證二）第157至159頁），其指認被告己○○之原因，係以
    該人之身型、臉戴口罩之神韻、身材壯碩等特徵，惟依告訴
    人戊○○之陳述，該人既然臉戴口罩，足見告訴人戊○○並未見
    到該人之實際面容，又身材壯碩之人所在多有，本件尚有未
    經檢警查獲真實身分之其他成員尚未到案，難以排除該拉扯
    告訴人戊○○致傷者，尚有他人之可能性，而被告癸○○於本院
    準備程序中亦陳稱：我當時把告訴人戊○○推倒，但我不知道
    有沒有其他人推告訴人戊○○等語（見矚重訴卷第311頁），
    且卷內查無其他積極證據，以資補強告訴人戊○○指訴之可信
    性，自難遽為對被告己○○為不利之認定。
伍、綜上，檢察官所提出之證據，均尚不能使本院形成被告己○○
    涉犯傷害罪部分為有罪之確信，揆諸前揭說明，就此部分自
    應為被告己○○無罪之諭知。
據上論斷，應依刑事訴訟法第299條第1項前段、第301條第1項、
第300條，刑法第28條、第302條第1項、第277條第1項、第41條
第1項前段，刑法施行法第1條之1第1項，判決如主文。
中　　華　　民　　國　 111　　年　　4 　　月　　28　　日
                  刑事第七庭  審判長法　官　陳佳宏

                                    法  官  方楷烽

                                    法  官  陳昭仁
以上正本證明與原本無異。
如不服本判決應於收受判決後20日內向本院提出上訴書狀，並應
敘述具體理由。其未敘述上訴理由者，應於上訴期間屆滿後20日
內向本院補提理由書(均須按他造當事人之人數附繕本)「切勿逕
　　　　　　　　　　　　　　　     書記官　 洪郁筑
中　　華　　民　　國　　111 　年　　4 　　月　　29　　日



附錄本案論罪科刑法條全文：
中華民國刑法第302條
私行拘禁或以其他非法方法，剝奪人之行動自由者，處 5 年以
下有期徒刑、拘役或 9 千元以下罰金。
因而致人於死者，處無期徒刑或 7 年以上有期徒刑；致重傷者
，處 3 年以上 10 年以下有期徒刑。
第 1 項之未遂犯罰之。

中華民國刑法第277條
傷害人之身體或健康者，處 5 年以下有期徒刑、拘役或 50 萬
元以下罰金。
犯前項之罪，因而致人於死者，處無期徒刑或 7 年以上有期徒
刑；致重傷者，處 3 年以上 10 年以下有期徒刑。